臺灣士林地方法院刑事判決
110年度審訴字第816號
公  訴  人  臺灣士林地方檢察署檢察官
被      告  黃馨慧

                    （現另案於法務部○○○○○○○○○執 行中）

上列被告因詐欺案件，經檢察官提起公訴（109年度偵字第9170
號），被告於本院準備程序時就被訴事實為有罪之陳述，經本院
合議庭裁定由受命法官獨任行簡式審判程序審理，並判決如下：
    主  文
黃馨慧以網際網路對公眾散布而犯詐欺罪，處有期徒刑壹年。
未扣案之犯罪所得新臺幣參仟元沒收，於全部或一部不能沒收或
不宜執行沒收時，追徵其價額。
    犯罪事實及理由
一、本件犯罪事實及證據，除引用檢察官起訴書之記載（如附件
    ）外，另補充並更正如下：
(一)如起訴書犯罪事實欄二所載「吳坤霖訴由」等字句應予刪除
    。
(二)被告黃馨慧於本院民國110 年11月15日準備程序及審理時所
    為之自白。
二、論罪科刑：
(一)按刑法第339條第1、2 項分別規定詐欺取財罪及詐欺得利罪
    ，前者之行為客體係指財物，後者則指取得債權、免除債務
    、延期履行債務或提供勞務等財物以外之財產上不法利益（
    最高法院86年度台上字第3534號判決意旨參照）。本件被告
    於如起訴書犯罪事實欄一所載之公開網際網路臉書社群網站
    ，刊登虛假之販賣商品訊息詐騙買家即被害人吳坤霖將買賣
    訂金匯至不知情之程傑如起訴書犯罪事實欄一所載之郵局帳
    戶內，被告因而免除或消滅己身所負債務之不法利益。就前
    揭匯款之交付而言，固屬使受騙之人交付「財物」，就匯款
    對被告產生之利益而言，則係被告取得之「不法利益」，亦
    即被告之犯行同時合致於詐欺罪中之「意圖為自己不法所有
    ，以詐術使人將本人之物交付」，以及「以前項方法得財產
    上不法之利益」之構成要件，該受騙之人交付財物，即同時
    該當詐欺取財及詐欺得利之要件，基於法條競合之關係，應
    認詐欺取財特別於詐欺得利而僅成立詐欺取財罪，而刑法第
    339條之4第1 項並未區分詐欺取財或詐欺得利，故核被告所
    為，係犯刑法第339條之4第1項第3款之以網際網路對公眾散
    布而犯詐欺罪。
(二)爰審酌本件被告前已有多次犯詐欺取財罪，經法院判處罪刑
    確定，被告仍不思循正當途徑賺取財物，竟恣意利用網路散
    布不實訊息，向被害人吳坤霖詐取財物，使渠無端蒙受損害
    ，非但破壞社會治安，亦危害正常交易秩序，所為實不足取
    ，惟念及其犯後已知坦承犯行，惟尚未與被害人達成和解或
    賠償其損害，並參酌被害人所受之財產損失程度，暨被告為
    大學肄業之智識程度、未婚、現無子女仰賴其扶養、入監前
    從事行政工作之生活狀況等一切情狀，量處如主文所示之刑
    ，以資懲儆。
三、按犯罪所得，屬於犯罪行為人者，沒收之；於全部或一部不
    能沒收或不宜執行沒收時，追徵其價額，刑法第38條之1第1
     項前段、第3項分別定有明文。查被告向被害人詐得之新臺
    幣3千元，為其本案犯罪所得，雖證人程傑主動提領帳戶內
    之款項交繳由警方查扣乙節（見108年度偵字第24058號偵查
    卷第93頁），然上開款項非被告本人主動繳交，卷內亦無被
    告已返還或賠償被害人之相關事證，為達徹底剝奪犯罪行為
    人之實際犯罪所得之立法目的，爰依刑法第38條之1 第1 項
    前段、第3 項之規定宣告沒收，並於全部或一部不能沒收或
    不宜執行沒收時，追徵其價額。
據上論斷，應依刑事訴訟法第273條之1第1項、第299條第1 項前
段、第310 條之2 、第454 條第2 項，刑法第339 條之4 第1 項
第3 款、第38條之1 第1 項前段、第3 項，刑法施行法第1 條之
1 第1 項，判決如主文。
本案經檢察官黃子宜提起公訴，檢察官吳昭瑩到庭執行職務。
中　　華　　民　　國　　110 　年　　11　　月　　29　　日
                  刑事第九庭法  官  李育仁
以上正本證明與原本無異。
因疫情而遲誤不變期間，得向法院聲請回復原狀。
如不服本判決應於收受判決後20日內向本院提出上訴書狀，並應
敘述具體理由；其未敘述上訴理由者，應於上訴期間屆滿後20日
內向本院補提理由書（均須按他造當事人之人數附繕本）「切勿
逕送上級法院」。
                            書記官  丁梅芬
中　　華　　民　　國　　110 　年　　12　　月　　1 　　日
                        
附錄本案論罪科刑法條全文：
中華民國刑法第339條之4
犯第 339 條詐欺罪而有下列情形之一者，處 1 年以上 7 年以
下有期徒刑，得併科 1 百萬元以下罰金：
一、冒用政府機關或公務員名義犯之。
二、三人以上共同犯之。
三、以廣播電視、電子通訊、網際網路或其他媒體等傳播工具，
    對公眾散布而犯之。
前項之未遂犯罰之。
 
附件：
臺灣士林地方檢察署檢察官起訴書
                                     109年度偵字第9170號
　　被　　　告　黃馨慧　女　31歲（民國00年0月0日生）
　　　　　　　　　　　　住臺北市○○區○○路000號4樓
                        （另案在法務部○○○○○○○○                         ○執行中）
　　　　　　　　　　　　國民身分證統一編號：Z000000000號
上列被告因詐欺案件，業經偵查終結，認應提起公訴，茲將犯罪
事實及證據並所犯法條分敘如下：
　　　　犯  罪  事  實
一、黃馨慧明知其刊登出售之商品，其無力如數取得以出售，仍
    因需錢孔急，竟意圖為自己不法之所有，先於民國108年7月
    30日，向程凱稱要還款而取得不知情之程傑（另經臺灣臺北
    地方檢察署檢察官以108年度偵字第24058號為不起訴處分確
    定）所申設之中華郵政帳號000-0000000-0000000號帳戶後
    ，再於108年7月30日許在臉書網頁上以「黃馨慧」之帳號發
    佈佯稱以低價新臺幣（下同）7千元販售DYSON吹風機之訊息
    ，致吳坤霖於該日上午10時16分許瀏覽上開訊息，誤認黃馨
    慧有出售DYSON吹風機之真意，乃依照指示於108年7月30日1
    2時46分許轉帳3千元訂金至黃馨慧所指定之上述程傑之中華
    郵政帳戶內。黃馨慧詐得上開款項後，竟遲未發貨。嗣因吳
    坤霖發覺遭詐騙而報警處理，始悉上情。
二、案經吳坤霖訴由臺北市政府警察局文山第二分局報告臺灣臺
    北地方檢察署陳請臺灣高等檢察署檢察長核轉本署偵辦。
　　　　證  據  並  所  犯  法  條
一、證據清單暨待證事實
編號 證  據  清  單 待  證  事  實 1 被告黃馨慧於警詢時及偵查中之供述 坦承全部犯罪事實。 2 同案被告程傑於警詢時及偵查中之陳述  證明程傑前揭帳戶提供予被告黃馨慧使用之情形。  3 1.告訴人吳坤霖於警詢中之證訴 2.內政部警政署反詐騙案件紀錄表、高雄市政府警察局鳳山分局文山派出所受理詐騙帳戶通報警示簡便格式表各1份 證明告訴人吳坤霖受詐騙之事實。 4 證人程凱於警詢時及偵查中之陳述 證明告訴人吳坤霖受詐騙之事實。   5 中華郵政股份有限公司108年9月11日儲字第1080212604號函暨中華郵政帳號000-0000000-0000000號帳戶之交易明細、申設資料各1份 證明告訴人吳坤霖受詐騙之事實。   6 臺北市政府警察局文山第二分局扣押筆錄、扣押物品目錄表、扣押物品清單（所友人程傑） 證明告訴人吳坤霖受詐騙之事實。   7 被告之刑案資料查註紀錄表 證明被告前有多次同類型犯罪之情形。 
二、核被告黃馨慧所為，係涉犯刑法第339條之4第1項第3款之以
    網際網路對公眾散布犯詐欺取財罪嫌。又被告因詐欺犯行而
    獲取之犯罪所得，就未扣案或發還部分，請依刑法第38條之
    1第1項規定宣告沒收，如於全部或一部不能沒收或不宜執行沒
    收時，則請依刑法第38條之1第3項規定，追徵其價額。
三、至警方報告意旨認被告行為同涉犯洗錢防制法第2條、第14
    條之洗錢罪嫌乙節，然按洗錢防制法洗錢罪之成立，僅須行為
    人在客觀上有掩飾或隱匿自己或他人因特定犯罪所得財產之
    本質、來源、去向、所在、所有權、處分權或其他權益，或移
    轉、變更特定犯罪所得之具體作為，主觀上具有掩飾或隱匿其
    財產或利益來源與犯罪之關聯性，使其來源形式上合法化，以逃
    避國家追訴、處罰之犯罪意思，足克相當。本案被告用以指
    示匯款之前揭中華郵政帳戶，係向債主程凱取得目的為還債
    之用，此業據證人程凱於警詢、偵查中證述在卷，益徵被告
    主觀、客觀上並無掩飾或隱匿犯罪所得去向之意思，是尚難
    以被告使用債主程凱所提供之上開帳戶指示匯款，即遽推認
    被告有洗錢罪犯行，惟此部分設若成罪，與前開起訴之行為
    ，具有想像競合犯之裁判上一罪關係，應為起訴效力所及，
    爰不另為不起訴處分，附此敘明。
四、依刑事訴訟法第251條第1項提起公訴。
　　此　  致
臺灣士林地方法院
中　　華　　民　　國　 110　　年　　9 　　月　　 1  　日
　　　　　　　　　　　　　　　檢　察　官　黃 子 宜
本件正本證明與原本無異
中　　華　　民　　國　 110　　年　　9 　　月　　27　　日
                              書　記　官  林 偉 盛
附錄本案所犯法條：
中華民國刑法第339條之4第1項第3款
犯第 339 條詐欺罪而有下列情形之一者，處 1 年以上 7 年以
下有期徒刑，得併科 1 百萬元以下罰金：
三、以廣播電視、電子通訊、網際網路或其他媒體等傳播工具，
    對公眾散布而犯之。